臺灣臺北地方法院民事判決　　　　　　　　　　　　　　九十三年度簡上字第八號
　　上　訴　人　甲　○
　　被　上訴人　中華工程股份有限公司
　　法定代理人　乙○○
　　訴訟代理人　楊曉邦律師
　　　　　　　　聶齊桓律師
　　　　　　　　蕭秀玲律師
右當事人間債務人異議之訴事件，上訴人對於中華民國九十二年九月二十九日本院台
北簡易庭九十一年度北簡字第一四五九四號第一審判決提起上訴，本院於九十三年五
月五日言詞辯論終結，判決如下：
    主      文
上訴駁回。
第二審訴訟費用由上訴人負擔。
    事實及理由
一、被上訴人起訴主張：於民國九十一年七月十一日收受法務部行政執行署板橋執行
    處（下稱板橋執行處）板執寅九十執特專字第五○六一三號執行命令，以訴外人
    茂泰營造股份有限公司（下稱茂泰公司）積欠營業稅款計新台幣（下同）一億一
    千一百零六萬六千一百十五元，而茂泰公司對被上訴人有金錢債權，經台北縣政
    府稅捐稽徵處請求就該債權全額扣押受償為由，命被上訴人將該款項交付板橋執
    行處，以便轉給台北縣政府稅捐稽徵處，惟茂泰公司對被上訴人之確定工程款債
    權，斯時僅有本院九十年度簡上字第一五○號民事判決命被上訴人應給付茂泰公
    司三十八萬三千二百元及其利息之工程款債權，被上訴人於收受前開板橋執行處
    之執行命令後，即開立面額四十三萬八千七百六十九元支票乙紙，交付板橋執行
    處收受，同時對台北縣政府稅捐稽徵處其餘金錢債權之執行命令聲明異議，詎被
    上訴人於交付前開工程款項後，復收到上訴人以本院九十年度簡上字第一五○號
    民事判決為執行名義，聲請本院九十一年七月二十三日核發北院錦九十一年執亥
    字第一七二三二號強制執行之執行命令，惟被上訴人已將同一民事判決所命應給
    付之金額悉數交付板橋執行處收受，依債之相對性，被上訴人對茂泰公司已生清
    償債務之效力，且本件上訴人並非九十年度簡上字第一五○號民事判決之當事人
    ，執行名義之效力不及於上訴人，爰依強制執行法第十四條第一項、第十四條之
    一第一項之規定，訴請將本院九十一年度執字第一七二三二號給付工程款之強制
    執行程序撤銷。原審為被上訴人勝訴判決，被上訴人於本院為駁回上訴之聲明。
二、上訴人則以：被上訴人南港機場站長周俊彬於八十六年十月至八十七年七月委託
    茂泰公司租用機具及垃圾運棄等事務，伊為工地負責人，緊急支援被上訴人堆高
    機及清運垃圾，並代茂泰公司給付堆高機租金及垃圾清運費，故九十一年六月二
    十四日受讓茂泰公司之債權，且於同日將轉讓通知寄達予被上訴人之時已生效，
    被上訴人於九十一年七月間將茂泰公司之工程款債權金額支付予板橋行政執行處
    ，未依法給付該款項予先受讓人即上訴人，違反民法第二百九十九條之規定，亦
    不得執之對抗上訴人。又依本院九十年度北簡字第一五○號判決，被上訴人應給
    付該款項予茂泰公司，被上訴人主張上訴人與茂泰公司間債權讓與為通謀虛偽意
    思表示，並未舉證證明，再茂泰公司係於九十一年六月二十八日始為經濟部撤銷
    公司登記，故轉讓當時茂泰公司有權利能力，亦在清償債務、了結現務範圍等語
    ，資為抗辯，而聲明廢棄原判決，駁回被上訴人在第一審之訴。
三、兩造不爭執之事實：
  (一)被上訴人主張上訴人執本院九十年度簡上字第一五○號民事確定判決為執行名義
    ，聲請就被上訴人對茂泰公司之工程款強制執行，經本院以九十一年執字第一七
    二三二號強制執行事件受理在案，業據提出與所述相符之本院九十年度簡上字第
    一五○號民事判決、本院九十一年七月二十三日北院錦九十一年執亥字第一七二
    三二號執行命令各一份為證，並經原審調取九十一年執字第一七二三二號民事執
    行卷宗核閱無訛，復為上訴人所不爭執，堪認為真正。
  (二)茂泰公司因有開始營業後自行停止營業六個月以上之情事，業經經濟部依公司法
    第十條第一項規定於九十一年五月七日經（○九一）商字第○九一○一七○六三
    七○號函命令解散，嗣茂泰公司仍未依公司法規定於期限內申請解散登記，而經
    經濟部依公司法第三百九十七條之規定，於九十一年六月二十八日以經商字第○
    九一○二一三二四三○號予以廢止公司登記之事實，復有九十二年五月二十六日
    經濟部經商字第○九二○二一○八八○○號函在卷可稽（原審卷第一六五至一六
    九頁）。
四、上訴人辯稱：茂泰公司依本院九十年度簡上字第一五○號民事確定判決對被上訴
    人有三十八萬三千二百元及其利息之工程款債權，業於九十一年六月二十四日茂
    泰公司廢止公司登記前，合法讓與上訴人並通知被上訴人，被上訴人應向上訴人
    為給付而未為，上訴人自得聲請強制執行等語，並提出轉讓契約書、通知書及周
    俊彬書立之切結書為證，此為被上訴人所否認。故本件兩造爭執之處，在於上訴
    人是否得逕依本院九十年度簡上字第一五○號民事確定判決為執行名義，即上訴
    人是否合法受讓茂泰公司對被上訴人之債權？
  (一)按公司因主管機關發布解散命令而當然解散，應即進行清算程序，惟於清算範圍
    內，視為尚未解散，股份有限公司之清算，除公司法或章程另有規定或股東會另
    選清算人外，以董事為清算人，不能依此規定定清算人時，法院得因利害關係人
    之聲請，選派清算人，清算人有數人時，關於清算事務之執行，應取決於過半數
    之同意，乃法律明文限制清算人執行清算事務時代表公司之權限，另依公司法第
    三百二十八條規定，清算人不得於申報權限期限內對債權人為清償，是縱清算人
    已獲清算人過半數之同意，亦不得於申報債權期限內，以各種方式向任何債權人
    逕為清償，並無第三人善意信賴之對抗問題。公司法第三百十五條第一項第七款
    、第七十一條第一項第七款，第一百十三條、第一百十五條、第二十四條、第二
    十五條、第三百二十二條、第三百三十四條準用同法第八十五條第一項規定，分
    別定有明文。
  (二)經查：茂泰公司業經經濟部於九十一年五月七日命令解散，並於九十一年六月二
    十八日予以廢止公司登記之事實，已如前述，故在茂泰公司廢止公司登記前，茂
    泰公司於解散命令生效後應即進行清算程序，原有董事會及董事職權因此停止，
    改由清算人行之。惟茂泰公司經命令解散後並未選任清算人，則依上開規定，其
    董事長李美珍、及董事林國露、黃國清即為當然清算人（原審卷第一六九頁）。
    。而證人李昱璇於原審九十二年五月五日言詞辯論期日到庭結證稱：「我是之前
    在茂泰營造公司擔任會計，我也是茂泰營造的股東，我任職期間到八十八年十二
    月就離職了不做會計但還是茂泰的股東一直到茂泰歇業，我擔任會計時每天有到
    公司上班，離職後很少去公司，系爭債權移轉的事情我有聽我姐姐李美珍說過，
    我姐姐是在錢已經移轉之後才跟我說的，債權移轉是我姐姐的決定，我姐姐沒有
    開過董事及股東會討論債權移轉的事，因為系爭工地是甲○出的工程款及律師費
    用所以姐姐就說要把債權移轉給甲○」等語（原審卷第一五六至一五七頁），可
    知，茂泰公司董事長李美珍並未經過半數清算人之同意即擅自讓與系爭工程款債
    權，自不生讓與債權予上訴人之效力，是上訴人前揭所辯，無從採信。故縱然上
    訴人曾代茂泰公司給付堆高機租金及垃圾清運費，依法亦僅能向茂泰公司請求給
    付償還，自不得執本院九十年度簡上字第一五○號民事確定判決為執行名義，對
    被上訴人聲請強制執行。
五、綜上所述，本件上訴人主張合法受讓茂泰公司之債權為不足採，被上訴人抗辯尚
    屬可信。被上訴人依強制執行法第十四條第一項、第十四條之一第一項之規定，
    訴請撤銷本院九十一年執字第一七二三二號強制執行程序，為有理由，應予准許
    。是則原審為上訴人敗訴之判決，於法並無不合。上訴意旨指摘原判決不當，求
    予廢棄改判，為無理由，應予駁回其上訴。
六、本件判決之基礎已臻明確，兩造其餘攻擊防禦方法及舉證，核與判決結果無影響
    ，爰不另一一論述，附此敘明。
七、訴訟費用之依據：民事訴訟法第四百三十六條之一第三項、第四百四十九條第一
    項、第七十八條，判決如主文。
中　　　華　　　民　　　國　　九十三　　年　　　五　　　月　　三十一　　日
                              民事第五庭審判長法  官  吳青蓉
                                              法  官  林秀圓
                                              法  官  紀文惠
右為正本係照原本作成
本判決不得上訴
中　　　華　　　民　　　國　　九十三　　年　　　六　　　月　　  一  　　日
                                              書記官  袁以明
